臺灣板橋地方法院刑事判決　　　　　　　 93年度訴字第869號
公　訴　人　臺灣板橋地方法院檢察署檢察官
被　　　告　甲○○
　　　　　　　　　　（現另案在臺灣臺北監獄執行中）
指定辯護人　本院公設辯護人乙○○
上列被告因偽造貨幣案件，經檢察官提起公訴（92年度偵緝字第
1832號），本院判決如下：
    主      文
甲○○行使偽造之通用紙幣，累犯，處有期徒刑參年陸月。扣案
如附表所示偽造之新臺幣面額壹仟元紙幣柒張、新臺幣面額伍佰
元紙幣壹張，均沒收。
    事      實
一、甲○○前因違反毒品危害防制條例案件，經臺灣臺北地方法
    院判處有期徒刑6 月，如易科罰金以銀元300 元折算1 日，
    於民國88年8 月6 日確定。復因違反毒品危害防制條例案件
    ，經臺灣臺北地方法院以89年度易字第2074號判決判處有期
    徒刑4 月，如易科罰金以銀元300 元折算1 日，於90年6 月
    11日確定；並與前開違反毒品危害防制條例案件所宣告之刑
    接續執行（另因偽造文書案件，經臺灣臺北地方法院以90年
    度簡字第1519號判決判處拘役30日，如易科罰金以銀元300
    元折算1 日確定，亦與前開二案接續執行），而於91年3 月
    13日易科罰金執行完畢。詎不知悛悔，明知某真實姓名年籍
    不詳、綽號「小白」之成年男子持有之新臺幣面額1000元、
    500 元紙幣為偽造之通用紙幣，竟意圖供行使之用，於92年
    6 月24日，以不詳代價向「小白」收集如附表所示偽造之通
    用紙幣。旋基於行使偽造通用紙幣之故意，於同年月26 日
    晚間11時10分許，在臺北縣中和市○○路127 巷8 弄18號1
    樓，向不知情之丙○○購買電腦主機及螢幕各1 台，價金合
    計新臺幣（下同）13700 元，而將前述所收集之偽造紙幣其
    中如附表編號1 所示偽造紙幣2 張及編號3 、編號4 、編號
    5 所示偽造紙幣各1 張（以上合計偽造紙幣之面額4500元）
    ，連同真鈔混充買賣價金交付丙○○而行使之。嗣因丙○○
    點收時察覺有異追呼之，經某真實姓名、年籍不詳之路人協
    助逮捕甲○○後報警處理，並扣得如附表所示偽造之通用紙
    幣共8 張。
二、案經臺北縣政府警察局中和分局報請臺灣板橋地方法院檢察
    署檢察官偵查起訴。
    理      由
壹、被害人丙○○於警詢中所為陳述之證據能力
    按被告以外之人於審判外之言詞或書面陳述，除法律有規定
    者外，不得作為證據。被告以外之人於審判中死亡、身心障
    礙致記憶喪失或無法陳述、滯留國外或所在不明而無法傳喚
    或傳喚不到，或到庭後無正當理由拒絕陳述者，其於檢察事
    務官、司法警察官或司法警察調查中所為之陳述，經證明具
    有可信之特別情況，且為證明犯罪事實之存否所必要者，得
    為證據。刑事訴訟法第159 條第1 項、第159 條之3 分別定
    有明文。經查：被害人丙○○於警詢時所為陳述，為審判外
    之陳述而屬傳聞證據，本案復無刑事訴訟法第159 條之3 所
    定各款情形，是其於警詢中之陳述，應無證據能力。
貳、認定犯罪事實之證據及理由
一、訊據被告甲○○於本院審理時矢口否認有何行使偽造通用紙
    幣犯行，辯稱：本案查獲之偽造紙幣，係伊擺設攤販販賣皮
    件所得，伊於收受時及持向丙○○購買電腦時，均不知其中
    含有偽鈔，被告於警詢及偵查中為求交保所為自白，與事實
    不符；且被告支付之價金內含偽造之紙幣，尚在丙○○點收
    中即遭發覺，則被告行使偽造通用紙幣之行為，客觀上應屬
    未遂云云。經查：
  (一)被告於92年6 月24日向「小白」收集如附表所示偽造之通用
    紙幣，旋於同年月26日將其中面額1000元之偽造紙幣4 張、
    面額500 元之偽造紙幣1 張，夾雜於真鈔中，持向丙○○購
    買電腦主機、螢幕而行使等情，迭據被告於警詢及檢察官訊
    問時坦承不諱（其中92年6 月27日被告係冒用林瑞明名義應
    訊）；被告就其取得偽造紙幣之對價及交付地點，前後所述
    雖不相符，惟就其向「小白」收集如附表所示偽造之通用紙
    幣一節，先後所為之供述則無二致，此部分應認有相當之證
    據力。被告雖辯稱：伊係為交保之故，乃按警員指示陳述云
    云；經本院勘驗92年6 月27日警詢錄音帶結果，臺北縣政府
    警察局中和分局中和派出所警員係以一問一答之方式詢問被
    告並製作筆錄，第一次詢問時，被告之反應偶有遲鈍，而有
    精神狀況未佳之情，惟未至語意不明之程度，而第二次筆錄
    製作時，被告聲音清晰，回答明確，神智應屬清楚；且其間
    均無由警員指導被告回答問題之情事，有本院93年7 月24日
    勘驗筆錄可稽。被告於本院審理時先稱：「林瑞明之筆錄就
    是我的陳述，但是警員叫我這樣說，作筆錄的時候一邊作一
    邊叫我這樣說」云云，經本院提示前揭勘驗筆錄後，被告始
    改口稱：「... 警員是在作筆錄之前指導我，我剛才說一邊
    作一邊教我是我記錯了。」云云（見本院94年6 月23日審判
    筆錄），供詞反覆不一；且被告於受檢察官訊問時，仍為相
    同之供述，其前開辯解，顯無可採。至被告於警詢、檢察官
    訊問時主觀意圖為何，則與其供述內容之真實性無何關聯；
    蓋犯罪嫌疑人受訊問時，為避免遭羈押而坦承犯行，其陳述
    之情節可能與事實相符，亦有與事實不符之可能，自非得以
    其受訊問時之供述係基於交保之動機所為，遽認其供述與事
    實不符。
  (二)被告上開於警詢及檢察官訊問時之自白，核與證人丙○○於
    本院審理時具結證述之情節相符，復有偽造之通用紙幣8 張
    扣案可資佐證。前揭扣案如附表所示偽造通用紙幣經送中央
    印製廠鑑定結果：附表編號1 至編號4 所示偽造之面額
    1000元紙幣，其中附表編號4 之偽造紙幣，係以4 色網點印
    刷方式仿印，號碼部分則以線條印刷方式偽造，無凹版印紋
    凸起效果，紙質與真鈔不同，無水印，安全線以燙印箔膜（
    含面額數字）仿鈔券正面5 段裸露部分，左下角面額數字以
    套色印刷仿折光變色油墨；其餘偽鈔均以彩色噴墨方式仿印
    ，無凹版印紋凸起效果，紙質與真鈔不同，以螢光筆繪製仿
    紙張螢光纖維絲，部分偽鈔號碼另以螢光筆描繪仿製，水印
    以灰色墨仿造。另附表編號3 所示偽造紙幣其安全線先燙印
    整條箔膜（含面額數字），再以灰色墨覆蓋仿鈔券正面5 段
    裸露部分，左下角面額數字以燙印箔膜仿折光變色油墨。而
    附表編號1 、2 所示偽造紙幣5 張，安全線均以灰色墨仿造
    ，另以黏貼箔膜（含面額數字）仿鈔券正面5 段裸露部分，
    左下角面額數字以亮光物質仿折光變色油墨。附表編號5
    所示面額500 元之偽造紙幣，係以彩色噴墨方式仿印，無凹
    版印紋凸起效果，紙質與真鈔不同，以螢光筆繪製仿紙張螢
    光纖維絲，水印以灰色墨在紙張背面仿製，安全線以燙印箔
    膜（含面額數字）仿鈔券正面5 段裸露部分，左下角面額數
    字以噴墨方式仿折光變色油墨。是前述扣案如附表所示紙幣
    均屬偽造，亦有中央印製廠93年3 月8 日中印發字第093000
    1253號函存卷為憑，俱徵被告於警詢及檢察官訊問時所為不
    利於己之自白與事實相符。
  (三)被告於本院審理時翻異其詞，辯稱：伊係於擺設攤販販賣皮
    件時，在不知情之情況下收受扣案之偽造紙幣云云。然查：
    行使偽造之通用紙幣，為最輕本刑3 年以上有期徒刑之罪，
    而收受後方知為偽造之通用紙幣而仍行使者，則為罰金刑，
    二者構成要件差別在於行為人收受時是否知悉為偽造之紙幣
    ，被告對此知之甚詳（此觀被告於94年1 月7 日所提刑事答
    辯暨調查證據聲請狀即明）。然被告於92年6 月27日因本案
    為警查獲製作筆錄時，即向警員陳報其為無業，此有本院前
    揭勘驗筆錄可佐，且於歷次警詢、偵訊過程，均供承所持有
    之偽造通用紙幣係向「小白」收集而得。倘被告係擺設攤販
    於收取貨款時收受扣案之偽造紙幣，何以於本院審理前就此
    有利之事實支字未提，猶刻意杜撰向「小白」收集扣案偽造
    紙幣之情，被告所辯，已有可疑。且被告供稱：其擺設攤販
    販售仿冒進口名牌皮件，每件售價約6000元云云；衡諸臺灣
    之攤販文化，攤販商品向以廉價為訴求，真品進口名牌皮件
    要無在路邊攤販販售之可能，更遑論以6000元之單價，已足
    供消費者在百貨公司、專櫃等場所，選購具有品質保證、售
    後服務之商品；是除被告係以詐欺手段向消費者謊稱所販售
    之皮件為真品，並捏造其得以低於專櫃價格銷售之原因取信
    之，否則以攤販商品單一皮件要價數千元，實難置信。況依
    被告所辯情節，其當日擺設攤販銷售所得約2 萬餘元，其中
    竟有7500元係偽造之紙幣，比例達3 分之1 ，顯非合理。被
    告所辯：其係因設攤販售仿冒之名牌皮件，於收取貨款時在
    不知情之情況下取得扣案偽造之紙幣云云，不足採信。
  (四)被告復辯稱：伊向丙○○購買電腦時，不知所交付之價金內
    有偽造之紙幣，此由伊曾以電話與丙○○聯繫買賣事宜，且
    未將所持有之偽造紙幣全數充作價金給付之經驗、論理法則
    即可推知云云。惟查：
  1.證人丙○○於本院審理時具結證稱：「付完錢之後被告就跑
    出店外，說有急事，螢幕已經先拿出去了，（被告）抱著主
    機就跑出去，我點到有偽鈔，我就趕快追出去，被告躲起來
    我找不到，後來路人經過，說他是警察，就幫我找被告，發
    現被告是躲在汽車底下，就是躺在汽車底盤底下... 。」、
    「我追出去的時候，我看到被告在巷口，我有喊他，他沒有
    反應，我離他約1 、2 百公尺，當時他是用跑的，我追到圓
    通路與南山路口附近，我看到他躲在很多汽車的地方，就沒
    有出來... 。」、「（問：被告被查獲之後，你質問他時，
    被告有何反應？）被告沒有否認，就直接把錢換給我。」等
    語（以上見本院94年1 月20日審判筆錄）。被告亦坦承當日
    付款後係跑步離去，嗣於某汽車底盤下為證人丙○○及某真
    實姓名、年籍不詳之路人尋獲之事實，僅以：伊當時係在修
    車云云惟辯。然查：被告於本院審理時先供稱：「當時我是
    買螢幕加主機，螢幕先搬出去，搬到我朋友車上，我朋友綽
    號叫小何... ，我再進去搬電腦主機，搬完之後，發現我朋
    友把車子往前開，我就快步往前，把主機也放在車上，小何
    說他車子壞掉，我就到車子底下檢查，這時候證人追出來，
    和路人把我制服，說裡面有假鈔，小何就在旁邊，但是他沒
    有看到我被抓，他也在弄他的車子。」云云（見本院94年1
    月20日審判筆錄）。惟被告付款後並非搭車離去，而係跑步
    離去，嗣於距離證人丙○○在臺北縣中和市○○路127 巷8
    弄18號1 樓經營之電腦商品工作室約500 公尺處，遭證人丙
    ○○逮捕，此經證人丙○○證述明確；被告既非搭乘其所稱
    綽號「小何」之人駕駛之車輛離去，則除證人丙○○追趕被
    告時，被告亦同時追趕「小何」駕駛之車輛，否則被告何有
    於距上址500 公尺外之處，猶協助「小何」修理所駕駛汽車
    之可能，被告所辯顯有悖於常理。且被告遭證人丙○○逮捕
    時，「小何」既亦在場，卻未曾出現，是否真有「小何」其
    人，亦有可疑。嗣被告果具狀改稱：「被告在交付購買電腦
    價金後，隨將電腦搬上同行友人綽號小何所駕駛之另輛轎車
    上，並囑小何先行前至約定地點（即被告住所：中和市○○
    路71之6 號20之8 樓），事（「嗣」之誤）在友人小何離去
    後，被告因為本身所駕駛之轎車底盤輪軸是有異狀，被告進
    而蹲入車底檢視，此際適為證人自店內追出所見... 。」云
    云（見被告於94年2 月25日所提刑事陳述暨答辯狀），顯與
    其前所供述之情節扞格不入；且被告本身既有汽車停放在上
    址購買電腦場所附近，何須央請所稱之「小何」協助載運所
    購買之電腦，復又約定於被告住所交付。況證人丙○○於點
    收被告交付之價金時發現摻有偽造之紙幣，旋追呼被告，至
    約500 公尺外即發現被告，所費時間應相當短暫，被告竟得
    於短時間內即查知汽車輪軸異狀，並於深夜時分逕至該汽車
    底盤之下修繕；凡此情節，均非合理，足見被告藉以掩身之
    汽車，並非被告或其所稱「小何」之人駕駛之車輛。是以被
    告向證人丙○○購買電腦付款後即倉皇逃離，見證人丙○○
    追趕其後，乃隨機躲藏隱匿於汽車底盤下，嗣經制服後，亦
    未要求核閱確認所交付之款項是否確有偽造之紙幣等情，益
    徵被告於給付買賣價金予證人丙○○時，確知所交付之款項
    內有偽造紙幣之情。
  2.次以，持有相當數量之偽造貨幣者，集中或分散行使所持有
    之偽造貨幣，實各有其風險；倘將所持有之偽造貨幣全數脫
    手，固可免除因繼續持有偽造貨幣所生風險，惟所行使偽造
    貨幣之數量越多，遭人識破之風險即越高，此間並無被告所
    稱：倘行為人明知所持有者係偽造之貨幣，必將全數加以行
    使之經驗、論理法則存在。此外，被告於92年間冒用他人名
    義申辦行動電話，所涉偽造文書等犯嫌，業經臺灣板橋地方
    法院檢察署檢察官另行移送臺灣臺北地方法院併案審理，被
    告於前開刑事案件檢察官訊問時亦坦承上情不諱，此據本院
    核閱該署93年度偵字第3392號偵查卷宗無誤；參以被告因本
    案為警查獲時，係冒用林瑞明之名義應訊，實無從以被告曾
    以電話與證人丙○○聯繫，遽認被告有留下電話號碼供他人
    查核之意，進而認其主觀上並無行使偽造通用紙幣之故意，
    被告此部分所辯，並無可採。
  (五)至被告向證人丙○○購買電腦時，將所持有之偽造通用紙幣
    （面額合計4500元）充作價金一併交付證人丙○○點收，此
    際前揭偽造之通用紙幣連同其餘真鈔均已在證人丙○○之實
    力支配下，其給付行為業已完成，被告行使偽造通用紙幣之
    行為即屬既遂，無待證人丙○○更將之收放在任何處所之必
    要；被告辯稱：其行使偽造紙幣之行為尚屬未遂云云，核非
    有據。
  (六)綜上所述，本案事證明確，被告所辯均無可採，其犯行堪予
    認定。
二、被告明知某真實姓名年籍不詳、綽號「小白」之成年男子所
    持有之新臺幣面額1000元、500 元之紙幣為偽鈔，竟予收集
    後，持向不知情之丙○○購買電腦而行使之，核其所為，係
    犯刑法第196 條第1 項前段行使偽造之通用紙幣罪；至被告
    意圖供行使之用而收集偽造通用紙幣之低度行為，應為其行
    使偽造通用紙幣之高度行為所吸收，不另論罪。又被告有如
    事實欄所述論罪科刑之執行紀錄，有臺灣高等法院被告前案
    紀錄表可按，其於有期徒刑執行完畢後5 年內再犯上開有期
    徒刑以上之罪，為累犯，應依刑法第47條規定，加重其刑。
    爰審酌被告犯罪之動機、目的、手段，及其收集、行使偽造
    通用紙幣之數量非鉅，並已將其購買電腦之價金如數給付被
    害人丙○○，換回所行使之偽造紙幣，所肇損害尚非重大，
    然於本院審理時，飾詞卸責而未能坦承犯行，難認有悔意等
    一切情狀，認檢察官於本院審判期日求處被告有期徒刑6 年
    ，尚屬過重，應量處如主文所示之刑，以資懲儆。
三、扣案如附表所示新臺幣面額1000元之偽造紙幣7 張、面額
    500 元之偽造紙幣1 張，均係偽造之通用紙幣，不問屬於犯
    人與否，應依刑法第200 條規定沒收之。
據上論斷，應依刑事訴訟法第299 條第1 項前段，刑法第196 條
第1 項前段、第200 條、第47條，罰金罰鍰提高標準條例第1 條
前段，判決如主文。
本案經檢察官王家春到庭執行職務。
中　　華　　民　　國　　94　　年　　7 　　月　　7 　　日
                        臺灣板橋地方法院刑事第二庭
                            審判長法  官  鄭 水 銓
                                  法  官  吳 佳 穎
                                  法  官  廖 怡 貞
以上正本證明與原本無異。
如不服本判決應於送達後10日內向本院提出上訴狀。
                                  書記官  鄒 秀 珍
中　　華　　民　　國　　94　　年　　7 　　月　　7 　　日
附錄本案論罪科刑法條全文：
中華民國刑法第196條
 (行使收集或交付偽造變造通貨、幣券罪)
行使偽造、變造之通用貨幣、紙幣、銀行券，或意圖供行使之用
而收集或交付於人者，處三年以上十年以下有期徒刑，得併科五
萬元以下罰金。
收受後方知為偽造、變造之通用貨幣、紙幣、銀行券而仍行使，
或意圖供行使之用而交付於人者，處五百元以下罰金。
第一項之未遂犯罰之。
附表
┌──┬───────┬─────────┬─────┐
│編號│面額（新臺幣）│紙幣編號          │數量      │
├──┼───────┼─────────┼─────┤
│1   │1000元        │EL196191YD        │3 張      │
├──┼───────┼─────────┼─────┤
│2   │1000元        │EL966918YD        │2 張（臺北│
│    │              │                  │縣政府警察│
│    │              │                  │局中和分局│
│    │              │                  │扣押物品目│
│    │              │                  │錄表誤載為│
│    │              │                  │1 張）    │
├──┼───────┼─────────┼─────┤
│3   │1000元        │BK452351HG        │1 張      │
├──┼───────┼─────────┼─────┤
│4   │1000元        │JL358526ZA        │1 張      │
├──┼───────┼─────────┼─────┤
│5   │500 元        │AL056035ZH        │1 張      │
└──┴───────┴─────────┴─────┘
